臺灣桃園地方法院民事裁定　　　　　 100年度消債聲字第13號
聲　請　人
即　債務人　郭明祥
上列當事人因消費者債務清理事件開始清算並同時終止清算程序
，關於免責，本院裁定如下：
    主  文
債務人郭明祥不免責。
    理  由
一、按法院裁定開始清算程序後，債務人有薪資、執行業務所得
    或其他固定收入，而普通債權人之分配總額低於債務人聲請
    清算前二年間，可處分所得扣除自己及依法應受其扶養者所
    必要生活費用之數額者，法院應為不免責之裁定，但債務人
    證明經普通債權人全體同意者，不在此限；又按債務人有因
    浪費、賭博或其他投機行為，致財產顯然減少或負擔過重之
    債務，而生開始清算之原因者，法院應為不免責之裁定，但
    債務人證明經普通債權人全體同意者，不在此限；消費者債
    務清理條例（下稱消債條例）第133 條、第134 條第4 款分
    別定有明文。
二、查債務人郭明祥聲請消費者債務清理更生事件，惟所提更生
    方案未能依消債條例第60條獲得視為債權人會議可決（更生
    程序並未召開債權人會議），復未經法院依同條例第64條裁
    定認可更生方案，故前經本院裁定開始清算程序，但債務人
    名下之保單及股票經債權人會議同意不予處分，而債務人別
    無其他財產無從清償清算程序之費用，並經裁定終止清算程
    序確定在案，有本院99年度司執消債清字第51號民事裁定附
    卷可考。復查本件於法院裁定開始清算程序前後，債務人始
    終有薪資收入，此情業據債務人陳報無訛，並有民事陳述意
    見狀在卷可憑。而本件前清算程序裁定開始後未曾有過分配
    ，已如前述，自無普通債權人之分配總額低於債務人聲請清
    算前二年間，可處分所得扣除自己及依法應受其扶養者所必
    要生活費用之數額等情存在，換言之，債權人未受任何清償
    分配；又本院詢以各債權人關於本件免責情事，各該債權人
    亦均表示不同意，且債務人亦無法提出業經普通債權人全體
    同意之證明，則依上說明，本件債務人不得免責。
三、次依各債權銀行所提出債務人之歷史消費明細以觀，債務人
    在明知自己經濟情況不佳之情況下，竟不知量入為出，節儉
    過日，仍向銀行大量、多次、小額貸款，並為顯已逾越己身
    能力甚或較一般有正常收入者均為豐厚之消費行為，茲分述
    如下：
（一）債權人國泰世華商業銀行股份有限公司提出之歷史消費明
      細表所示，債務人民國92年6 月17日申貸小額信貸新台幣
      （下同）50萬元，用途為房屋修繕及代償（中國信託銀行
      52,329元、富邦銀行50,023元、台新銀行27,339元）；94
      年8 月申請小額信貸19萬元，用途為房屋整修；94年12月
      13日之電信資費電話費高達8,435 元、95年2 月4 日於迪
      生電腦股份有限公司消費38,419元、95年3 月25日電話預
      借現金6 萬元。
（二）債權人澳商澳盛銀行集團股份有限公司台北分公司提出之
      信用卡消費明細所示，債務人自92年12月起每月繳納美商
      康健人壽保險保費750 元。
（三）債權人臺灣新光商業銀行股份有限公司提出之信用卡消費
      明細所示，債務人之消費明細多屬代償款項（92年12月30
      日台新銀行105,800 元）、預借現金、購買電腦產品等鉅
      額非民生必需之消費。
（四）債權人遠東國際商業銀行股份有限公司則以債務人94年7
      月22日向其聲請信用貸款25萬元，用以代償富邦銀行信用
      卡款93,816元及中國信託銀行信用卡款151,877 元，然債
      務人於代償後仍持續使用該行信用卡，致仍積欠中國信託
      銀行信用卡252,910元。
（五）債權人台新國際商業銀行股份有限公司提出債務人之信用
      卡消費明細所示，債務人以其信用卡代償台北富邦銀行14
      ,510 元 、中國信託銀行15萬元，尚有多筆預借現金、高
      額電信費用、網路交易及交通罰單等消費。
（六）債權人中國信託商業銀行股份有限公司提出債務人之信用
      卡消費明細所示，債務人自90年起即開始使用循環利息繳
      款，且其消費皆屬非必要性之汽車商品、百貨公司、KTV
      、通信器材、直銷產品、鍾錶店、電影院、理髮店、餐廳
      等。
（七）債權人誠第二資產管理股份有限公司提出債務人交易明
      細表所示，債務人係於94年5 月5 日向慶豐商業銀行辦理
      小額信用貸款44萬元使用並逾期未清償。
（八）債務人雖稱係因其於92年時與有夫之婦交往並產下一子，
      遭其夫發現後以50萬元和解；又因車禍支付予被害人之和
      解金52萬元云云。然依上開債權人所檢具債務人之借款資
      料觀之，債務人負債之原因多係以信用卡、信用貸款，復
      以向他銀行申請代償，並於經代償後再度過度消費，以債
      養債所致，且債務人先於92年6 月17日由國泰世華商業銀
      行代償中國信託銀行、富邦銀行、台新銀行債務後，又於
      92年12月30日由臺灣新光商業銀行代償台新銀行債務，復
      於94年7 月由遠東國際商業銀行代償富邦銀行、中國信託
      銀行債務，另以台新銀行信用卡代償台北富邦銀行及中國
      信託銀行債務，於歷經多次代償後，中國信託銀行及台新
      銀行仍為債務人之債權銀行，已如前述，依吾人一般社會
      經驗法則，此實非一般為支出日常生活所必須之消費，難
      謂債務人所為非無交錯利用預借現金、代償制度以過度擴
      張消費額度之僥倖心理，而可認債務人於清償能力不足之
      情形下仍未撙節開銷，避免不必要之花費，任令其債務增
      加至難以負擔而終致不能清償，自堪認係其奢侈、浪費之
      行為所生，與消債條例第134 條第4 款所規定「因浪費、
      賭博或其他投機行為，致財產顯然減少或負擔過重之債務
      ，而生開始清算之原因」之不免責事由相當，且聲請人又
      無法提出業經普通債權人全體同意免責之證明，業如前述
      ，是依消債條例第134 條之規定，聲請人亦不得免責。
四、爰裁定如主文。
中    華    民    國   100    年    2     月    22    日
                  民事第二庭    法  官  楊晴翔
以上正本係照原本作成。
如不服本裁定應於送達後10日內向本院提出抗告狀，並繳納抗告
費新臺幣1,000元。
中    華    民    國  100     年    2     月    23    日
                                書記官  黃盈菁